臺灣高等法院刑事判決
110年度上易字第1174號
上  訴  人  
即  被  告  辜美珠



選任辯護人  劉芯言律師      
上列上訴人即被告因毀損案件，不服臺灣桃園地方法院109年度
易字第1332號，中華民國110年2月24日第一審判決（起訴案號：
臺灣桃園地方檢察署109年度偵字第15771號），提起上訴，本院
判決如下：
    主  文
上訴駁回。
    事  實
一、辜美珠基於毀棄損壞之犯意，於民國108 年12月6 日上午4
    時47分許，身著黃色雨衣並頭戴安全帽，騎乘車牌號碼000-
    000 號輕型機車（下稱本案機車）至桃園市○○區○○路00號附
    近停放，再徒步走至陳文彬所有而停放在桃園市○○區○○路00
    號對面停車格之車牌號碼000-0000號自用小客車（下稱本案
    汽車）旁，以不詳尖銳硬物刺擊及敲擊而損壞本案汽車，造
    成該汽車前、後擋風玻璃、引擎蓋穿孔及破損、駕駛座、副
    駕駛座車門凹損及刮傷、加油孔後方凹損，足生損害於陳文
    彬。嗣陳文彬發覺本案汽車遭損壞，乃報警處理，經警調閱
    監視器影像，循線查悉上情。
二、案經陳文彬訴由桃園市政府警察局中壢分局報告臺灣桃園地
    方檢察署檢察官偵查起訴。
    理  由
壹、程序方面：
一、按被告以外之人於審判外之言詞或書面陳述，除法律有規定
    者外，不得作為證據，刑事訴訟法第 159 條第 1 項定有明
    文。次按被告以外之人於審判外之陳述，雖不符合刑事訴訟
    法第 159 條之 1 至第 159 條之 4 之規定，而經當事人於
    審判程序同意作為證據，法院審酌該言詞陳述或書面陳述作
    成時之情況，認為適當者，亦得為證據；當事人、代理人或
    辯護人於法院調查證據時，知有同法第 159 條第 1 項不得
    為證據之情形，而未於言詞辯論終結前聲明異議者，視為有
    前項之同意，刑事訴訟法第 159 條之 5 亦有明文。
二、經查，本判決若有引為證據之被告以外之人於審判外所為之
    陳述，經本院依法踐行調查證據程序，檢察官、被告辜美珠
    及其辯護人於本院審理中，均不爭執證據能力，亦未於言詞
    辯論終結前聲明異議，本院審酌上開陳述作成時之情況，並
    無違法取證之瑕疵及證明力過低等情，且與本案之待證事實
    具關聯性，復無不當剝奪被告憲法保障之對質詰問權，認以
    之作為證據為適當，依上開規定，自均具有證據能力。至其
    餘之被告以外之人於審判外之陳述，既未經本判決所引用，
    爰不贅述其證據能力之有無，附此敘明。
三、又本判決所引用之證據，稽諸卷內相關事證，均無證據證明
    係公務員違背法定程序所取得，是依刑事訴訟法第 158 條
    之 4 反面解釋，自均有證據能力。
貳、實體部分：
ㄧ、訊之被告固坦承其與告訴人陳文彬相識及確有人騎乘本案   
   機車至案發地點為上開損壞本案汽車乙節，惟矢口否認有   
   何毀損之犯行，辯稱：我跟陳文彬是客戶與推拿師之關係   
   係，並無糾紛，案發時間係伊就寢時間，伊並未外出，故   
   伊並非毀損本案汽車之人云云。經查：
  ㈠108年12月6日上午4時47分許，有身著黃色雨衣並頭戴安全帽
    之人騎乘本案機車至案發地點，為上開毀損本案汽車犯行等
    節事實，為被告所不爭執，且據告訴人於原審審理中證述明
    確(見原審卷第34頁至第39頁) ，並有刑案現場蒐證照片38
    張、本案汽車公路電子閘門查詢資料及原審勘驗筆錄暨附件
    各1 份在卷可佐。而該員為毀損本案汽車犯行後，旋將本案
    機車騎乘至中壢區中美路二段與愛國路附近之位置停放，嗣
    於2日後即同年月8日，被告有至該址騎乘該車離去等情，亦
    有刑案現場照片及勘驗筆錄1份在卷足憑（見偵卷第29頁至
    第47頁及第117 頁至第119 頁及原審卷第32頁至第33頁及第
    59頁至第121 頁）。
　㈡而本案機車為被告所有，此有機車公路電子閘門查詢資料1份
    在卷足憑，而被告於警詢、偵查及原審審理時亦明確陳稱：
    本案機車為我所有且平時只有我在使用，未有報案失竊紀錄
    ；案發期間我與男友邱鴻邦及兒子邱長春同住，邱鴻邦有自
    己的機車，不會騎我的機車，邱長春在做晚班而且個子高大
    ，也不會騎乘小台且只有50CC的本案機車；本案機車鑰匙平
    常都放在我自己家中，亦未曾失竊過等語明確（見偵卷第8 
    頁至第10頁、第69頁至第70頁及原審卷第51頁），是足證本
    案機車要無失竊，被告亦未有與他人共用等情甚明。
　㈢再者，被告於原審審理中自陳：我平常都將本案機車放在我
    家樓下的門口，我沒有發現本案機車曾有被他人動過或騎乘
    過的情況等語（見原審易字卷第51頁），然本案案發後犯案
    之人並非將本案機車停放於被告住處樓下，而係停放於距離
    被告住處路程約180 公尺以外之處即中壢區中美路二段與愛
    國路附近，有Google地圖查詢資料1 紙在卷可佐（見偵卷第
    109 頁），然稽諸上開刑案現場蒐證照片及原審勘驗筆錄，
    顯示被告卻能於2 日後之同年8 日11時23分許前往該處取本
    案機車使用，足徵被告即係停放該車之人，亦即確係於案發
    當日騎乘該車之人，是被告即係於案發之日騎乘本案機車毀
    損本案汽車之人無訛。
　㈣辯護人雖為被告辯護稱:被告可能係因精神狀況不好，對本案
    機車鑰匙保管不慎或他人以其他鑰匙插入本案機車鑰匙孔內
    發動，而遭他人騎乘本案機車前去犯案云云（見原審易字卷
    第53頁），然本案機車被告既未提供他人使用亦未有遭竊之
    記錄，而被告亦可輕而易舉即在非其平日慣常停放位置尋得
    本案機車，已如前述，倘該車確係遭不明人士供本案犯罪使
    用，被告啟有可能在案發後2 日前往該處取用之情事發生，
    是被告上開辯詞顯係臨訟卸責之詞，與辯護人為其辯護之陳
    詞均難認可信。
  ㈤綜上所述，本案事證明確，被告犯行洵堪認定，自應依法論
    罪科刑。
二、論罪科刑：
  ㈠查被告行為後，刑法第354條業於108 年12月25日修正公布，
    並於同年月27日生效施行，而此次修法則係將上開條文之罰
    金數額調整換算後逕予以明定於前開各該條文中，而毋庸再
    引用刑法施行法第1 條之1 第2 項，是經比較新舊法之結果
    ，前開修正內容與罪刑無關，非屬法律有變更，亦不生新舊
    法比較之問題，而應依一般法律適用原則，逕行適用裁判時
    之刑法第354 條規定。是核被告本案所為，係犯刑法第354 
    條之毀損他人物品罪。
  ㈡原審同此見解，並審酌被告損壞告訴人本案汽車之汽車前、
    後擋風玻璃、引擎蓋、駕駛座、副駕駛座車門、加油孔後方
    等處車體，漠視他人之財產權，所為實屬非是，犯後飾詞掩
    飾犯行，態度尚難認良好，然考量被告犯罪之手段、所造成
    之損害、其自陳案發時沒有收入之家庭經濟生活狀況及國小
    畢業之智識程度及身體精神均有狀況而領有身心障礙，復斟
    酌被告確因精神疾病而領有中度身心障礙手冊，有該手冊影
    本1 份在卷可佐（見偵卷第73頁）等一切情狀，處罰金新臺
    幣5000元，並諭知易服勞役之折算標準，認事用法均無違誤
    ，量刑亦屬妥適。
　㈢被告上訴意旨略以:被告僅係告訴人之顧客，雙方間並無任何
    糾紛，且被告於事發後仍有至告訴人店內消費，是原判決指
    稱被告基於對告訴人心生不滿而犯，顯非真實，再者，本案
    機車雖為被告所有，惟平日均停放在路旁，雖不知是否曾失
    竊，但確有遭人使用後再停放在路旁之可能，實難認本件毀
    損係被告所為，況被告根本不知告訴人所有汽車之車牌號碼
    ，自無從毀損告訴人自小客車之可能等語。惟查:
　⑴證人陳文彬於原審審理時已明確證稱:伊係按摩師，被告是伊
    的客人，伊有告訴被告伊買車，並告知被告廠牌及顏色，伊
    曾經用本案汽車載被告外出過，當時伊心情很煩，要出去走
    一走，開車去兜風，所以順便載被告等語明確(原審卷第37
    頁)，而本案案發地點與證人陳文彬住處相距不到3分鐘路程
    ，亦據證人陳文彬證述在卷(原審卷第36頁)，是被告既曾搭
    乘證人陳文彬所有本案汽車外出過，自對本案汽車之廠牌、
    外型等有一定之認識，況本案汽車又係停放在證人陳文彬住
    處附近，被告自得以特定該車即係證人陳文彬所有之汽車甚
    明。
　⑵至被告另辯稱:有可能係他人任意使用伊所有機車為本案犯行
    乙節，惟本件案發後，本案機車係停放在中壢區中美路二段
    與愛國路處，與被告自承平日停放位置即其住處樓下相距約
    180公尺，已如前述，然被告除可於案發後二日逕至該處騎
    乘本案汽車外，且於騎乘該車之際，未見其有確認該車外觀
    ，嗣亦未見報警之舉，可見被告對本案機車停放於該處知之
    甚詳，此益徵確係被告將本案機車停放該處無訛。是被告仍
    執前詞，提起上訴，為無理由，應予駁回。
據上論斷，應依刑事訴訟法第368條，判決如主文。
本案經檢察官薛全晉提起公訴，檢察官李叔芬到庭執行職務。
中　　華　　民　　國　　110 　年　　10　　月　　14　　日
                  刑事第四庭    審判長法  官  陳筱珮
                                      法  官  羅郁婷
                                      法  官  柯姿佐
以上正本證明與原本無異。
不得上訴。
                                      書記官  蔡於衡
中　　華　　民　　國　　110 　年　　10　　月　　14　　日
附錄：本案論罪科刑法條全文
中華民國刑法第354條
毀棄、損壞前二條以外之他人之物或致令不堪用，足以生損害於
公眾或他人者，處2年以下有期徒刑、拘役或1萬5千元以下罰金
。